臺灣桃園地方法院刑事判決　　　　　　　　　　　　九十二年度訴字第一四七八號
　　公　訴　人　臺灣桃園地方法院檢察署檢察官
　　被　　　告　甲○○
右列被告因違反毒品危害防制條例案件，經檢察官提起公訴（九十二年度毒偵字第二
三六四號）及移
判程序審理，茲判決如左：
    主  文
甲○○連續施用第一級毒品，處有期徒刑捌月，扣案之注射針筒貳支沒收；又施用第
二級毒品，處有期徒刑參月，扣案之安非他命吸食器壹組沒收。應執行有期徒刑拾月
，扣案之注射針筒貳支、安非他命吸食器壹組，均沒收。
    事  實
一、甲○○前於民國八十八年間因施用第二級毒品安非他命案件，經本院以八十八年
    度毒聲字第三二五一號裁定送觀察、勒戒後，認有繼續施用毒品之傾向，再經本
    院以八十八年度毒聲字第四八六八號裁定令入戒治處所施以強制戒治一年，於戒
    治期滿後，由臺灣桃園地方法院檢察署檢察官於九十年九月二十八日，以九十年
    度戒偵字第九二六號為不起訴處分確定；又於九十一年間因施用第一級毒品海洛
    因案件，經本院以九十一年度毒聲字第一五三三號裁定令入戒治處所施以強制戒
    治一年，於九十二年三月二十六日停止強制戒治出所，並經臺灣桃園地方法院檢
    察署檢察官提起公訴，由本院於九十一年九月三十日，以九十一年度訴字第一一
    一五號判決判處有期徒刑八月（此不構成累犯）。詎甲○○仍不知戒除施用毒品
    之惡習，於九十二年三月二十六日停止戒治出所後，復基於施用施用第一級毒品
    海洛因之概括犯意，自同年四月底某日起至同年六月二十六日某時止，在其位於
    桃園縣桃園市○○街三九之一號五樓之住處，連續施用第一級毒品海洛因多次；
    又基於施用第二級毒品安非他命之犯意，於九十二年六月二十六日某時，在前揭
    住處施用第二級毒品案非他命一次。其間，甲○○因係警政署列管之施用毒品人
    口，於九十二年五月十四日下午二時十分許，在桃園縣警察局桃園分局接受列管
    毒品人口談話筆錄時，其所親自採集之尿液經警送昭信科技顧問股份有限公司檢
    驗結果呈海洛因陽性反應；後甲○○於九十二年六月二十六日（起訴書誤載二十
    二日）晚上十時許，在桃園縣桃園市○○街三九號前為警查獲，經警扣得其所有
    供施用第一級毒品海洛因之注射針筒二支，及其所有供施用第二級毒品安非他命
    之安非他命吸食器一組，而查知上情。
二、案經桃園縣警察局桃園分局先後報請臺灣桃園地方法院檢察署檢察官偵查起訴。
    理  由
一、本案被告甲○○所犯施用第一、二級毒品罪，因均非死刑、無期徒刑、最輕本刑
    為三年以上有期徒刑之罪或高等法院管轄第一審案件，而被告於本院行準備程序
    中，已就被訴之犯罪事實為有罪之陳述，經本院告知簡式審判程序之旨，並聽取
    被告及檢察官之意見後，由本院合議庭裁定由受命法官獨任進行簡式審判程序，
    合先敘明。
二、經查：
    (一)右揭事實，業據被告甲○○於本院審理中坦承不諱，而被告於(1)九十二年五月
      十四日下午二時十分許，在桃園縣警察局桃園分局刑事組接受調查時所親自採
      集之尿液檢體（採尿時間九十二年五月十四日十四時五分許，檢體編號ＥＺ0
      0000000000），經警送經行政院衛生署認可之昭信科技顧問股份有
      限公司檢驗，經該公司以酵素免疫分析法為初步篩檢，再以氣相層析質譜分析
      法確認（ＧＣ／ＭＳ）鑑驗，鑑驗結果確呈可待因、嗎啡陽性反應，有該公司
      濫用藥物陽性檢體檢驗報告、桃園縣警察局桃園分局列管毒品人口尿液檢體採
      集送驗紀錄表各一紙附卷可稽（見九十二年度毒偵字第二五一一號卷第四、六
      頁）；(2)九十二年六月二十六日晚上十時許，在桃園縣桃園市○○街三十九號
      為警查獲，翌（二十七）日上午六時許，在桃園縣警察局桃園分局製作調查筆
      錄時所親自所採集之尿液（編號Ｄ－六三四五），經送桃園縣衛生局鑑驗，經
      該局以ＥＭＩＴ初步篩檢及以Ｔｏｘｉ－ＬＡＢ複驗，鑑驗結果確呈安非他命
      及嗎啡陽性反應，有該局不法藥物尿液檢定書及桃園縣警察局桃園分局被採尿
      人姓名編號對照表各乙紙附卷可稽（見九十二年度毒偵字第二三六四號卷第二
      七、二八頁）。此外，並有被告所有之供施用第一級毒品海洛因之注射針筒二
      支，及其所有供施用第二級毒品安非他命之安非他命吸食器一組扣案可資證明
      。是堪認被告上開自白確與事實相符，被告施用第一、二級毒品海洛因、安非
      他命犯行已經證明。
    (二)又被告前於八十八年間因施用第二級毒品安非他命案件，經本院以八十八年度
      毒聲字第三二五一號裁定送觀察、勒戒後，認有繼續施用毒品之傾向，再經本
      院以八十八年度毒聲字第四八六八號裁定令入戒治處所施以強制戒治，戒治期
      滿後由臺灣桃園地方法院檢察署檢察官於九十年九月二十八日，以九十年度戒
      偵字第九二六號為不起訴處分確定；再於九十一年間因施用第一級毒品海洛因
      案件，經本院以九十一年度毒聲字第一五三三號裁定令入戒治處所施以強制戒
      治一年，於九十二年三月二十六日停止強制戒治出所，並經臺灣桃園地方法院
      檢察署檢察官提起公訴，由本院於九十一年九月三十日，以九十一年度訴字第
      一一一五號判決判處有期徒刑八月，此有臺灣高等法院被告全國前案紀錄表、
      臺灣桃園地方法院檢察署刑案資料查註記錄表各一份在卷可按，堪認被告前已
      曾因施用毒品案件，經檢察官不起訴處分確定無誤。
    (三)再被告為本案行為後，毒品危害防制條例已於九十二年七月九日修正公布，並
      自九十三年一月九日施行。修正後之毒品危害防制條例已簡化施用毒品者之刑
      事處遇程序，將原先區分為第一次犯、五年後再犯、五年內再犯、或三犯以上
      而異其刑事處遇之程序，修正為僅區分為初犯、五年後再犯及五年內再犯，且
      強制戒治期間修正為六個月以上，至無繼續強制戒治之必要為止，最長不得逾
      一年，並配合刪除停止強制戒治付保護管束及延長強制戒治等規定。而有關前
      開刑事處遇程序，本屬保安處分之性質，依刑法第二條第二項規定，本應適用
      裁判時之法律，然前開刑事處遇程序之變更，攸關行為人是否應經檢察官依法
      追訴及法院論罪科刑，於毒品危害防制條例修正公布施行之際，容有適用上之
      爭議，故毒品危害防制條例第三十五條第一項明定於該條例修正施行前繫屬之
      施用毒品案件，於修正施行後，適用修正後之規定，並於同條第二項規定第一
      項情形，依修正前之規定有利於行為人者，適用最有利於行為人之法律，以資
      區別，並杜爭議。就本案被告上開之所為，依修正前之毒品危害防制條例規定
      ，係屬該條例第二十三條第二項「依前項規定為不起訴之處分或不付審理之裁
      定後，五年內再犯第十條之罪，不適用前項規定。．．．三犯以上者，亦同。
      」，依修正後之毒品危害防制條例規定，則屬該條例第二十三條第二項「．．
      強制戒治執行完畢釋放後，五年內再犯該條例第十條之罪，．．」，是本件無
      論依修正前後之毒品危害防制條例規定，均應由檢察官依法追訴及法院依法審
      判，並無毒品危害防制條例第三十五條第二項有關修正前之規定有利於行為人
      之情形存在，自應依同條第一項第三款之規定處理之。是被告於強制戒治執行
      完畢釋放後，五年內再犯施用第一級毒品海洛因、第二級毒品安非他命之犯行
      ，堪以認定。從而本案事證明確，應予依法論科。
三、按海洛因、安非他命分別為修正前後之毒品危害防制條例第二條第二項第一款、
    第二款所明文規定之第一級毒品、第二級毒品，另被告為本件施用第一、二級毒
    品犯行後，毒品危害防制條例雖於九十二年七月九日修正公布，並自九十三年一
    月九日施行，然因修正前與修正後之毒品危害防制條例第十條第一、二項施用第
    一、二級毒品罪之刑度完全相同，修正後之規定對被告利益並無影響，故應依刑
    法第二條第一項前段之規定，適用裁判時即新修正之毒品危害防制條例之規定。
    核被告之所為，係犯修正後毒品危害防制條例第十條第一項之施用第一級毒品罪
    及同條第二項之施用第二級毒品罪。其施用第一、二級毒品前持有第一、二級毒
    品之低度行為，分別為施用之高度行為所吸收，均不另論罪。又其多次施用第一
    級毒品海洛因之犯行，因時間緊接，構成要件相同，顯係基於概括之犯意反覆為
    之，為連續犯，應依刑法第五十六條之規定，以一罪論，並依法加重其刑。被告
    所犯上開二罪間，犯意個別，行為不同，應予分論併罰之。爰審酌被告前已因施
    用毒品案件，經觀察勒戒及強制戒治，竟猶再犯本案施用第一、二級毒品罪，戕
    害自己身心健康甚鉅，惟因尚未對社會造成重大危害，且犯罪後之態度尚稱良好
    等一切情狀，分別量處如主文所示之刑，並定其應執行之刑，以資懲儆。扣案之
    注射針筒二支、安非他命吸食器一組，為被告所有，且係供（非專供）其犯右揭
    施用海洛因、安非他命所用之物，業據被告於本院審理時供述在卷，爰依刑法第
    三十八條第一項第二款之規定，予以宣告沒收。至另扣案葡萄糖一小包，尚難認
    與本件犯罪有何關係，故不予沒收，附此敘明。
四、至公訴意旨另指稱被告自九十二年三月二十六日起（起訴書原指稱被告自九十二
    年一月底起，經檢察官於本院九十三年三月八日行準備程序時，當庭將被告犯罪
    時間縮減為自九十二年三月二十六日起）開始施用第一級毒品海洛因及第二級毒
    品安非他命，惟被告所自承施用第一級毒品海洛因之時間係自九十二年四月底某
    日起，第二級毒品安非他命則僅於同年六月二十六日施用一次，且綜觀全案卷證
    資料，並無積極之證據足以證明被告係自九十三年三月二十六日起即開始施用第
    一、二級毒品，自不得推測被告於九十二年三月二十六日起至九十二年四月底間
    亦有施用第一級毒品海洛因，及其於九十二年三月二十六日起至九十二年六月二
    十六日前，另有多次施用第二級毒品安非他命之犯行，是被告此二部分之犯行即
    屬不能證明，原應為被告此二部分無罪判決之諭知，惟公訴人認此二部分之犯行
    與前揭經本院判罪科刑部分之犯行間，分別有連續犯之裁判上一罪關係，故均不
    另為無罪判決之諭知。
據上論斷，應依刑事訴訟法第二百七十三條之一第一項、第二百九十九條第一項前段
，修正後毒品危害防制條例第十條第一項、第二項，刑法第十一條前段、第二條第一
項前段、第五十六條、第五十一條第五款、第三十八條第一項第二款，判決如主文。
本案經檢察官陳美華到庭執行職務。
中       華     民      國    九十三    年      三      月   二十二    日
                                臺灣桃園地方法院刑事第九庭
                                   法  官   林 春 鈴
右正本證明與原本無異。
如不服本判決，應於判決送達後十日內向本院提出上訴狀( 應附繕本 )，上訴於
臺灣高等法院。
                                   書記官   江 世 亨
中        華        民        國   九十三   年   三   月    二十二    日
附論罪科刑依據之法條：
修正後毒品危害防制條例第十條
施用第一級毒品者，處六月以上五年以下有期徒刑。
施用第二級毒品者，處三年以下有期徒刑。
